臺灣臺北地方法院民事裁定
110年度聲字第349號
異  議  人  陳俊豪  
代理人  兼
送達代收人  黃重鋼律師
            林詠嵐律師
            洪煜盛律師
相  對  人  陳李聰  

上列異議人對於本院所屬民間公證人陳李聰於民國110年7月1日
所為110年重慶字第1105300701號不同意理由書提出異議，本院
裁定如下：
    主  文
異議駁回。
    事  實
一、異議意旨略以：異議人為第三人陳怡全（下以姓名稱）之法
    定繼承人，繼承陳怡全法律上之權利義務。而異議人現與第
    三人財團法人享翔葉克膜教育基金會（下稱享翔基金會）間
    有「確認陳怡全贈與無效及返還遺產」事件訴訟（下稱另案
    訴訟）進行中，而附表所示之陳怡全相關之公證書、認證書
    及附屬文件，依形式上記載均為陳怡全處分財產，授權他 
    人管理財產或進行訴訟、指定醫療代理人等行使重要權利相
    關文件，涉及判斷陳怡全意思能力有無及贈與行為是否有效
    之重要證據，為另案訴訟所需之證據資料，與異議人有法律
    上之利害關係，異議人爰依公證法第89條第1項、第95條第1
    項、第107條規定，請相對人准許異議人交付如附表所示之
    公證、認證案件之公證書、認證書及所附屬文件，然相對人
    僅交付附表編號5中北院民認聰字第000526之認證書影本及
    附屬文件，其餘部分相對人以該等文書所認證內容與另案訴
    訟利益無重疊或一致為由，而拒絕異議人閱覽，且就相對人
    交付之上開附表編號5件認證書影本，亦欠缺其依公證法第8
    0條作成之記載，為此，爰依公證法第16條第2項規定提出異
    議，請求相對人准許異議人閱覽附表所示之公證及認證卷宗
    ，並交付如附表所示公證及認證案見之公證書、認證書及其
    附屬文件（包括請求書、授權書、公證筆錄及認證筆錄、相
    對人依公證法第82條作成之記載、陳怡全收受公證書及認證
    書正本之紀錄等）之影本，其他未於附表所列由相對人曾受
    理所為陳怡全相關文件之公證書及附屬文件影本，亦應一併
    交付。
二、公證人陳述意見略以：異議人請求閱覽之認證案號卷宗，與
    相對人所承辦之公、認證卷宗有日期、案件類型及聲請人均
    有出入，且係陳怡全於生前聲請辦理，案由分別為委託書、
    聲明書、委任及授權書及保護令聲請狀，內容未提及或發生
    任何財產繼承移轉份配等法律關係，所涉法律關係均非異議
    人所得繼承或繼受。再者，陳怡全於相對人處所辦理之公、
    認證書及相關附屬文件，除107年4月3日北院民認聰字第526
    號有與另案訴訟利益重疊外（此部分相對人已同意閱覽並交
    付相關認證文書及附屬文件），其餘部分與異議人所稱之另
    案訴訟均無關，且陳怡全生前意思能力之有無已於其監護宣
    告及民事暫時保護令事件（本院106年度監宣字第470號、10
    7年度暫家護字第233號），經法院審認，相對人亦曾出庭並
    當庭說明，陳怡全先生生前之意思能力得依上開案件卷宗及
    筆錄得知，異議人稱附表所示之公、認證文書為判斷陳怡全
    有無意思能力之重要證據資料，尚不足採。
三、按請求人或其繼受人或就公證書有法律上利害關係之人，得
    請求交付公證書及其附屬文件之繕本、影本或節本，公證法
    第95條第1項訂有明文。次按請求人或利害關係人依公證法
    第16條第1項所提異議事件，其性質係屬非訟事件，法院亦
    僅須就形式上審查是否符合公證法之程序上要件為已足。
四、經查，異議人為陳怡全之繼承人雖為兩造所不爭執，惟異議
    人稱其請求相對人交付承辦之陳怡全所涉之公證、認證書之
    目的在於究明陳怡全該時之身體狀況，係如何聯繫、請求相
    對人就附表所示案件進行公證、認證之全部過程，並藉以查
    明陳怡全之意思能力狀態健全與否，亦即異議人所持請求相
    對人交付公證、認證書及其附屬文件之理由，並非就該附表
    之公證、認證書及其附屬文件所涉權利義務內容與其有利害
    關係，而係欲藉由請求相對人准予閱覽及交付該等資料，蒐
    集陳怡全生前之活動情形，作為另案訴訟之證據資料，則依
    形式上審查，已難認異議人屬公證法第95條所稱之法律上利
    害關係之人。再者，經本院向相對人調取附表所示之認證書
    ，該等認證書之內容，除附表編號5其中民國107年4月3日北
    院民認聰字第000526認證書可能與另案訴訟標的相關（此部
    分之認證書相對人已交付異議人，為兩造所不爭執），其餘
    公證、認證文書內容為陳怡全委託第三人行使股權、買賣股
    份、指定醫療代理人、出具聲明書等內容，均未涉及陳怡全
    之財產贈與享翔基金會之情形，此有該等認證書影本在卷可
    查，亦無從認定與異議人有利害關係。另異議人請求閱覽及
    交付未於附表所列由相對人曾受理所為陳怡全相關文件，其
    請求標的並未特定，即無從認定異議人是否為法律上利害關
    係人，亦無從准許。
五、綜上所述，公證人依法拒絕異議人之請求，經核洵無不當，
    本件異議意旨指摘系爭處分書違法不當，求予廢棄，非有理
    由，應予駁回。 
六、爰依公證法第17條第1項後段，裁定如主文。　　
中　　華　　民　　國　　110 　年　　11　　月　　2 　　日
                  民事第四庭    法　官　陳雯珊
以上正本係照原本作成。　　　　　　　　　
如對本裁定抗告須於裁定送達後10日內向本院提出抗告狀，並繳
納抗告費新臺幣1,000元。
中　　華　　民　　國　　110 　年　　11　　月　　2 　　日
                                書記官  周儀婷
附表：
編號 日期 案號 公證、認證文書概述 1 民國106年8月23日 北院民認聰字第001786、001787、001788認證書。 委託書 2 民國106年12月7日 北院民認聰字第002518號認證書。 委託書 3 民國106年8月23日 北院民認聰字第000326號認證書。 股份買賣契約書 4 民國106年12月21日 北院民認聰字第002629號認證書。 醫療指定代理人委任書ˉ 5 民國107年4月3日 北院民認聰字第000526、00527、00528號認證書。 授權書、聲明書、委任及授權書 6 民國107年8月8日 北院民認聰字第1586號認證書。 保護令聲請狀